【裁判字號】    97,交聲,1328
【裁判日期】    971231
【裁判案由】    交管條例聲異
【裁判全文】
臺灣板橋地方法院交通裁定            97年度交聲字第1328號
原處分機關  交通部公路總局臺北區監理所
異  議  人  甲○○
即受處分人
上列受處分人因違反道路交通管理處罰條例案件，對於交通部公
路總局臺北區監理所於民國97年5 月20日所為之處分（原處分案
號：北監自裁字第裁40-CG0000000號），聲明異議，本院裁定如
下：
    主  文
異議駁回。
    理  由
一、原處分意旨略以：異議人即受處分人甲○○所有之車號6033
    -QE 號自用小客車，於民國97年3 月15日13時9 分許，在臺
    北縣板橋市○○路與文聖街口，因「駕車行經有燈光號誌管
    制之交岔路口闖紅燈」之違規行為，經警依採證照片，以臺
    北縣政府警察局97年3 月21日北縣警交字第CG0000000 號舉
    發違反道路交通管理事件通知單（下稱舉發通知單）逕行舉
    發，再經原處分機關於97年5 月20日以北監自裁字第裁40-C
    G0000000號違反道路交通管理事件裁決書，依道路交通管理
    處罰條例第53條第1 項之規定，裁處罰鍰新臺幣（下同）2,
    700 元，並依同條例第63條第1 項第3 款之規定（裁決書漏
    引第1 項第3 款），記違規點數3 點。
二、聲明異議意旨略以：異議人於上述時地因待左轉時，有先煞
    車待轉因燈號無左轉燈，於是待街口左轉方向綠燈時左轉，
    並非有意闖紅燈，應僅是紅燈左轉。又該路口交通量大，駕
    駛不易於直行方向綠燈時左轉，應設立左轉燈號，以免成交
    通陷阱，造成駕駛人誤判，為此提起本件異議云云。
三、按汽車駕駛人，行經有燈光號誌管制之交岔路口闖紅燈者，
    處新臺幣1,800 元以上5,400 元以下罰鍰，道路交通管理處
    罰條例第53條第1 項定有明文；至該項所稱闖紅燈，係指車
    輛面對圓形紅燈時，仍逕予穿越路口至銜接路段，不論左轉
    、直行或迴轉，均屬闖紅燈之行為。又，汽車駕駛人違反本
    條例第53條規定者，除依原條款處罰鍰外，並予記違規點數
    3 點之處分，同條例第63條第1 項第3 款亦定有明文。
四、經查：本件異議人固坦承其所有之車號6033-QE 號自用小客
    車，於上揭時地經人駕駛行經路口為警拍照後逕行舉發之事
    實，但否認有闖紅燈之違規行為，並以前詞置辯。惟查：異
    議人所有之車號6033-QE 號自用小客車於上開時地闖紅燈之
    違規事實，有臺北縣板橋市○○路與文聖街口於違規當時之
    照片2 幀在卷可按，且異議人聲明異議時亦自承伊當時係等
    紅燈一亮才左轉等語；又觀之上開照片所示，上開車號6033
    -QE 號自用小客車於97年3 月15日13時9 分16.895秒上開路
    口號誌轉換為紅燈時進入路口停等，至同日13時9 分17.645
    秒上開路口號誌仍為紅燈時，該自用小客車即通過路口之停
    止線向左轉駛入文聖街等情，再參以現行實務上逕行舉發「
    紅燈左轉」和「紅燈越線臨停」的認定方式，係依交通部82
    年3 月27日研商闖紅燈認定標準會議紀錄及交通部82年4 月
    22日交路（82）字第009811號函示辦理如下：「（一）車輛
    面對圓形紅燈時，仍逕予穿越路口至銜接路段，含左轉、直
    行、迴轉及右轉（依箭頭綠燈允許行駛者除外），即視為闖
    紅燈之行為。（二）繪設路口範圍者：車輛無視於紅燈警示
    ，有穿越路口之意圖，而車身已伸入路口範圍亦視同闖紅燈
    ；若僅伸越停止線而未達路口範圍者，則視為不遵守標線指
    示（可以處罰條例第60條第3 項之規定處分之）。（三）無
    繪設路口範圍者：以車輛無視於紅燈號誌，而有穿越路口之
    企圖，其車身並已伸越停止線並足以妨害其他方向人（若有
    行人穿越道）、車通行者亦以闖紅燈論處，若僅車身伸越停
    止線則以不遵守標線指示視之」，足認異議人上開車號6033
    -QE 號自用小客車於上揭時地，確有闖紅燈之違規事實。至
    異議人辯稱當時要左轉時，因對向有來車而不能完成左轉，
    須等到紅燈一亮才可以順利左轉云云，惟車輛面對行車管制
    號誌為圓形紅燈時，表示禁止通行，不得超越停止線或進入
    路口（參道路交通標誌標線號誌設置規則第206 條），異議
    人上開自用小客車當時亦不得任意超越停止線或進入路口，
    應於路口號誌變換為綠燈時始得超越停止線，進行左轉彎，
    是異議人上開所辯自難據為免罰之事由。異議人另辯稱：應
    設立左轉燈號，以免成交通陷阱，造成駕駛人誤判云云。惟
    道路交通標誌、標線、號誌之設置，係主管機關基於整體交
    通考量所為之縝密規劃，目的係為維護社會大眾使用道路之
    秩序，並以確保人車通行之安全，在非緊急避難情況下，尚
    不能恣意無視交通標誌、標線、號誌之設置，否則交通秩序
    必將無法維繫，人車生命安全亦將無以確保，如認為交通標
    誌、標線、號誌有設置不當之情況，應先依循行政程序提出
    救濟，或向道路主管機關陳述其意見，不容任由民眾各自審
    查認定交通標線是否設置得當，而逕自決定是否遵守。是異
    議人此項辯解，同無可採。
五、綜上所述，本件異議人確有於前揭時、地，有「駕車行經有
    燈光號誌管制之交岔路口闖紅燈」之違規行為，事證明確。
    從而，原處分機關依道路交通管理處罰條例第53條第1 項之
    規定，裁處罰鍰2,700 元，並依同條例第63條第1 項第3 款
    之規定，記違規點數3 點之處分，其認事用法均無違誤，裁
    罰亦無不當，本件異議為無理由，應予駁回。
六、依道路交通管理處罰條例第87條第2 項、道路交通案件處理
    辦法第19條，裁定如主文。
中    華    民    國    97    年    12    月    31    日
                      交通法庭  法  官  汪怡君
以上正本證明與原本無異
如不服本裁定應於送達後5日內向本院提出抗告狀
                                書記官  田世杰
中    華    民    國    97    年    12    月    31    日


司法院資訊處製作；財團法人民間司法改革基金會備份。
